【裁判字號】    99,訴,43
【裁判日期】    991123
【裁判案由】    侵權行為損害賠償
【裁判全文】
臺灣高等法院民事判決                    99年度訴字第43號
原      告  周建業
被      告  潘新仁
上列當事人間因侵權行為損害賠償事件，原告提起刑事附帶民事
訴訟，由本院刑事庭移送前來，經本院於民國99年11月9日言詞
辯論終結，判決如下：
    主      文
被告應給付原告新臺幣壹佰捌拾肆萬陸仟伍佰捌拾伍元及自民國
九十九年七月二十日起，至清償日止，按年息百分之五計算之利
息。
本判決所命之給付，於原告以新台幣陸拾貳萬元供擔保後，得假
執行。
    事實及理由
一、本件被告未於言詞辯論期日到場，核無民事訴訟法第386條
    所列各款情形，爰依原告之聲請，由其一造辯論而為判決（
    見本院卷第60頁），合先敘明。
二、原告聲明求為判決：（一）被告應給付原告新台幣（下同）
    184萬6,585元及自刑事附帶民事訴訟起訴狀繕本送達之翌日
    起，至清償日止，按年息5％計算之利息。（二）願供擔保
    請准宣告假執行（見本院卷第46頁背面、第60頁背面）。
    被告未於言詞辯論期日到場，亦未提出書狀作何聲明或陳述
    。
三、原告起訴主張：訴外人林展福於民國（下同）97年8月間，
    在臺北市○○區○○街70號開設「五十六番日本料理店」，
    並雇用被告為該店廚師，伊則在臺北市萬華區○○○路○段
    187號1樓之1開設檳榔店，因林展福及被告均為伊朋友，時
    常前來伊檳榔店飲酒聊天。於97年8月15日凌晨5時許，被告
    前來伊檳榔店休息並喝酒，同日凌晨6時許，林展福亦前來
    找被告，林展福因見伊坐在檳榔店內椅子上打旽，執意找伊
    喝酒，遭伊女友即訴外人梁碧合勸阻，林展福心生不滿，竟
    將梁碧合逼至牆角並毆打梁碧合，致梁碧合受傷，經梁碧合
    報警處理，員警原要求伊提供現場監視錄影檔案，惟因伊與
    梁碧合顧及朋友之情，向員警表示暫不提出告訴，始行離去
    。詎林展福竟因酒醉又回到伊檳榔店咆哮挑釁，致伊心生不
    滿，於同日上午7時30分許，手持棍棒1支，前往「五十六番
    日本料理店」欲找林展福理論，當時林展福因正撥打電話，
    尚未注意到伊，惟被告見伊手持棍棒進入店裡，即上前攔阻
    伊，與伊拉扯手中棍棒，並踢打伊後膝，致伊跪坐於地，進
    而從後抱住伊身體，此際林展福見伊已為被告所壓制，竟隨
    手取出日本料理生魚片刀（俗稱牛刀），刺向伊身體上半身
    ，雖伊閃躲，仍刺中伊左上臂，而被告見狀卻仍未鬆手，猶
    抱住伊身體，致伊不能逃離現場，林展福乃再次揮刀砍向伊
    身體，雖經伊出手阻擋，然因伊為被告所抱住，不能閃躲，
    致伊左前臂遭砍傷，受有左上臂正中神經斷裂、左上臂及左
    前臂深部撕裂傷併深僥肌腱及深僥尺肌斷裂之傷害，經治療
    後左手拇指、食指、中指已無冷、熱、觸之知覺，完全失去
    伸張及屈曲運動功能，肉體及精神上均因而感受莫大痛苦等
    情。爰依侵權行為之法則，求為命被告賠償184萬6,585元（
    含醫療費14萬547元、看護費1萬4,000元、交通費810元、喪
    失或減少勞動能力之損害139萬1,228元、非財產損害之慰藉
    金30萬元）並加計法定遲延利息之判決。
四、經查，原告主張伊於97年8月15日上午7時30分許，手持棍棒
    1 支，前往林展福在臺北市○○區○○街70號所開設「五十
    六番日本料理店」，欲找林展福理論，被告因見伊手持棍棒
    進入店裡，即上前攔阻伊，與伊拉扯手中棍棒，並踢打伊後
    膝，致伊跪坐於地，進而從後抱住伊身體，林展福見伊已為
    被告所壓制，竟隨手取出日本料理生魚片刀（俗稱牛刀），
    刺向伊身體上半身，雖伊閃躲，仍刺中伊左上臂，而被告見
    狀卻仍未鬆手，猶抱住伊身體，致伊不能逃離現場，林展福
    乃再次揮刀砍向伊身體，雖經伊出手阻擋，然因伊為被告所
    抱住，不能閃躲，致伊左前臂遭砍傷，受有左上臂正中神經
    斷裂、左上臂及左前臂深部撕裂傷併深僥肌腱及深僥尺肌斷
    裂之傷害，經治療後左手拇指、食指、中指已無冷、熱、觸
    之知覺，完全失去伸張及屈曲運動功能之事實，業據原告於
    刑事訴訟審理中指證甚詳（見外放之臺灣臺北地方法院98年
    度訴字第1647號影印卷第48頁、本院99年度上訴字第1075號
    影印卷第17至18頁），核與證人梁碧合於刑事訴訟審理中所
    證述之情節相符（見外放之臺灣臺北地方法院98年度訴字第
    1647號影印卷第49至53頁），即被告亦於刑事訴訟原審審理
    中自承伊見原告持棍棒欲打林展福，即上前與原告拉扯原告
    手上棍棒，伊當時抓住原告手上之木棍與原告對峙，林展福
    就拿刀刺過來等情（見外放之臺灣臺北地方法院98年度訴字
    第1647號影印卷第51、56頁），亦核與林展福、證人劉碧霞
    於刑事訴訟審理中所證述之情節相符（見外放之臺灣臺北地
    方法院98年度訴字第1647號影印卷第54至55頁），並有台北
    市立聯合醫院和平院區（下稱台北市立聯合醫院）診斷證明
    書、行政院國軍退除役官兵輔導委員會台北榮民總醫院（下
    稱台北榮民總醫院）診斷證明書及財團法人私立台北仁濟院
    附設仁濟醫院（下稱台北仁濟醫院）診斷證明書可證（見原
    審附民卷宗第8至12頁）。況被告與林展福因此所涉及共同
    傷害致重傷罪責，亦經本院以99年度上訴字第1075號刑事判
    決分別判處被告、林展福有期徒刑分別為3年2月、4年，有
    本院99年度上訴字第1075號刑事判決足據（見本院卷第3至
    12頁），自堪認為真實。雖被告就該刑事判決提起上訴，迄
    未確定。惟本院既已斟酌全辯論意旨及調查證據之結果，依
    自由心證認定事實如上述，自無須俟該刑事判決確定（最高
    法院48年台上字第713號判例參照），附此敘明。
五、按因故意或過失，不法侵害他人之權利者，負損害賠償責任
    。又數人共同不法侵害他人之權利者，連帶負損害賠償責任
    ；造意人及幫助人，視為共同行為人。又不法侵害他人之身
    體或健康者，對於被害人因此喪失或減少勞動能力或增加生
    活上之需要時，應負損害賠償責任。又不法侵害他人之身體
    、健康者，被害人雖非財產上之損害，亦得請求賠償相當之
    金額，民法第184條第1項前段、第185條、第193條第1項、
    第195條第1項前段分別定有明文。本件被告故意共同不法侵
    害原告之身體及健康，致原告受前揭傷害，在肉體及精神上
    自必感受莫大痛苦，揆諸前揭規定，原告自得請求被告負損
    害賠償責任。茲就原告所主張之各項損害及其請求賠償之金
    額，是否有據，逐項審究如下：
（一）關於醫療費部分：
      原告主張伊因上開傷害就診治療，計支出自付醫療費為7,
      645元，健保給付13萬2,902元之事實，業據其提出台北市
      立聯合醫院、台北榮民總醫院及台北仁濟醫院醫療費單據
      為證（見附民卷宗第13至42頁）。經核係屬必要之費用，
      是原告據以請求被告賠償醫療費用14萬547元（其計算式
      為：7,645元＋132,902元＝140,547元），應屬有據（最
      高法院68年台上字第42號判例、89年度台上字第805號判
      決參照）。
（二）關於看護費部分：
      原告主張伊因上開傷害前後經歷2次手術，共住院14日，
      係由其女友梁碧合看護之事實，業據其提出台北市立聯合
      醫院、台北榮民總醫院及台北仁濟醫院之診斷證明書為證
      （見附民卷宗第8至12頁）。衡諸原告所受傷勢，於住院
      期間有僱請看護之必要，雖由其女友梁碧合基於情誼照顧
      ，但其看護所付出之勞力並非不能評價為金錢，雖因雙方
      身分關係而免除原告之支付義務，惟此種恩惠，自不能加
      惠於被告，故其女友看護時雖無現實看護費之支付，但仍
      得向被告請求賠償看護費用（最高法院94年度台上字第15
      43號判決參照）。是原告以不高於一般行情之每日看護費
      1,000元計算，請求被告賠償看護費合計1萬4,000元（其
      計算式為：1,000元×14日＝14,000元），亦屬有據。
（三）關於交通費部分：
      原告主張伊因上開傷害，前往台北市立聯合醫院就診3 次
      及台北榮民總醫院就診8次之事實，業據其提出醫療單據
      為證（見附民卷宗第13至21頁）。經核原告前往醫院治療
      ，往返均需搭乘捷運，係屬因系爭傷害事故而增加生活上
      需要之費用。是原告依其住家往返台北市立聯合醫院每次
      30元，3次共90元；住家往返台北榮民總醫院每次90元，8
      次共720元計算，請求被告賠償交通費810元（其計算式為
      ：90元＋720元＝810元），亦屬有據。
（四）關於減少勞動能力損害部分：
      原告主張伊因上開傷害，致左臂功能障礙、感覺障礙、第
      1-3指無感覺、神經痛阻礙睡眠、手指伸展痙攣、運動障
      礙、左正中神經全麻痺、左側橈神經及尺神經部分麻痺，
      依「勞工殘廢給付標準表」所示，應屬第108項「一手拇
      指或食指及其他任何手指，共有三指以上喪失機能者」及
      第92項「一上肢遺存運動障害者」之第9等級殘廢，並依
      「各殘廢等級喪失或減少勞動能力比率表」所示，其喪失
      勞動能力程度之比率應為53.83％等情，業據其提出台北
      市立聯合醫院、台北榮民總醫院及台北仁濟醫院之診斷證
      明書、殘障手冊、「勞工保險給付標準表」及「各殘廢等
      級喪失或減少勞動能力比率表」為證（見附民卷宗第8至
      12頁、第43至48頁）。參諸原告係49年12月24日出生，算
      至97年8月15日本件侵權行為發生時止，為47歲又7個月餘
      ，計算至勞動基準法第54條規定強制退休年齡65歲即114
      年12月24日止（相當於17.359年），依原告主張按行政院
      所發布之每月基本工資1萬7,280元，作為計算此部分損害
      之依據，原告所得請求賠償減少勞動能力損害之金額計為
      142萬998元（其計算式為：【111,622×12.0000000（17
      年霍夫曼係數）】＋【111,622×0.359×（13.00000000
      00.0000000）】＝1420,998）。是原告在此範圍內請求被
      告賠償減少勞動能力損害139萬9337元，亦屬有據。
（五）關於非財產上損害之慰藉金部分：
      原告因遭被告之侵權行為，致受有上開傷害，其精神上自
      必感受莫大痛苦，自得請求被告賠償慰藉金。爰斟酌原告
      為高中畢業，開設檳榔店並從事水電工小包，並無資產，
      96年度所得總額為1萬2,783元、97及98年度所得總額均為
      9,276元（見本院卷第39-1至39-5頁）；而被告96年度所
      得總額為9萬900元、97 年度無所得、98年度所得總額為4
      萬9,500元（見本院卷32至36頁）及原告所受傷勢等一切
      情狀後，認原告請求賠償慰藉金30萬元，應屬相當。
（六）綜上所述，原告所得請求被告賠償損害之金額，合計為18
      4萬6,585元（其計算式為：醫療費14萬547元＋看護費1萬
      4,000元＋交通費810元＋減少勞動能力之損害139萬1,228
      元＋慰藉金30萬元＝1,846,585元）
六、從而，原告本於侵權行為之法則，請求被告給付184萬6,585
    元及自刑事附帶民事訴訟起訴狀繕本送達之翌日即99年7月2
    0日起（見本院附民卷第52頁），至清償日止，按年息5％計
    算之利息，自屬應予准許。又本判決所命之給付，原告既陳
    明願供擔保，以代釋明，聲請宣告假執行，經核與規定相符
    ，爰酌定相當之擔保金額，併予准許。末按本件係依刑事訴
    訟法第504條第1項規定移送民事庭之刑事附帶民事訴訟，依
    同條第2項之規定，免納裁判費，復無其他訴訟費用之支出
    ，故毋庸諭知訴訟費用之負擔，併此敘明。
七、據上論結，本件原告之訴為有理由，依民事訴訟法第463條
    、第385條第1項前段、第390條第2項，判決如主文。
中    華    民    國    99    年    11    月    23    日
                      民事第五庭
                        審判長法  官  林鄉誠
                              法  官  梁玉芬
                              法  官  曾部倫
正本係照原本作成。
如不服本判決，應於收受送達後20日內向本院提出上訴書狀，其
未表明上訴理由者，應於提出上訴後20日內向本院補提理由書狀
（均須按他造當事人之人數附繕本）上訴時應提出委任律師或具
有律師資格之人之委任狀；委任有律師資格者，另應附具律師資
格證書及釋明委任人與受任人有民事訴訟法第466條之1第1項但
書或第2項（詳附註）所定關係之釋明文書影本。如委任律師提
起上訴者，應一併繳納上訴審裁判費。
中    華    民    國    99    年    11    月    23    日
                              書記官  黃麗玲
附註：
民事訴訟法第466條之1（第1項、第2項）：
對於第二審判決上訴，上訴人應委任律師為訴訟代理人。但上訴
人或其他法定代理人具有律師資格者，不在此限。
上訴人之配偶、三親等內之血親、二親等內之姻親，或上訴人為
法人、中央或地方機關時，其所屬專任人員具有律師資格並經法
院認為適當者，亦得為第三審訴訟代理人。

司法院資訊處製作；財團法人民間司法改革基金會備份。
